臺灣板橋地方法院刑事判決　　　　　　　96年度訴字第2505號
公　訴　人　臺灣板橋地方法院檢察署檢察官
被　　　告　乙○○
選任辯護人　張菊芳律師
上列被告因誣告等案件，經檢察官提起公訴（96年度偵字第8623
號），本院判決如下：
    主  文
乙○○意圖他人受刑事及懲戒處分，向該管公務員誣告，處有期
徒刑肆月，減為有期徒刑貳月。
    事  實
一、乙○○係警員，前曾任職於臺北縣政府警察局中和分局安平
    派出所（下稱安平派出所），因不滿主管庚○○（時任安平
    派出所所長）之管理，且庚○○嗣以乙○○工作表現不佳為
    由，建議將其調離安平派出所獲准，乙○○乃對庚○○心生
    怨恨，明知當時已婚之庚○○未與辛○○（時任安平派出所
    警員）發生婚外情、未利用職權索賄、亦未至酒店宴飲並指
    示安平派出所女性工友前往陪酒，詎乙○○於調職至同分局
    中和派出所後，竟基於意圖使他人受刑事及懲戒處分之犯意
    ，於民國96年3 月13日15時34分許，在臺北縣中和市○○街
    65號「e 世紀網咖」店內，使用該處電腦繕打電子郵件內容
    略為：「我是93基特一期的女警，95年3 月1 日剛開始是分
    發到中和分局安平派出所，因為時有耳聞和親眼看見女主管
    （指庚○○）的惡行惡狀，因而打從心底鄙視她的人格（有
    外遇、收賄、苛薄、道德淪喪、陽奉陰違... 」、「從別的
    分局的朋友口中得知女王（指庚○○）因為收賄（買房子向
    建築業者殺價一半，人家不肯，只好拿一百萬元給她，她也
    收下）」、「女王的外遇對象（指辛○○）專門負責替她收
    黑錢、接她的小孩上下學、陪她回澎湖替父親祝壽」、「後
    來，好像是辛○○得知收黑錢的事快爆發，趕快申請調到台
    中去」、「聽說因為績效很好，她們常去酒店慶功，其中一
    位學長向她說：沒女人陪，沒啥趣味，於是，女王就叫已下
    班的工友來倒酒、陪酒」、「我個人覺得，當初推薦她出來
    當派出所主管長官應該被她睡過，才會肯替她背書」等語，
    並將該電子郵件利用網際網路傳送至臺北縣政府警察局中和
    分局所設之「署長信箱」，據以誣告庚○○、辛○○犯貪瀆
    罪且有違法、失職行為。嗣經警循線調查，始悉上情。
二、案經庚○○、辛○○訴由臺北縣政府警察局中和分局報請臺
    灣板橋地方法院檢察署檢察官偵查起訴。
    理  由
一、證據能力部分：按被告以外之人於審判外之言詞或書面陳述
    ，除法律有規定者外，不得作為證據，刑事訴訟法第159 條
    第1 項定有明文。查證人戊○○、丙○○、己○○、陳俊昌
    、尹素玲之警詢筆錄，為被告以外之人於審判外之言詞陳述
    紀錄，為傳聞證據，復無得例外取得證據能力之法律依據，
    均無證據能力，不得採為斷罪之證據資料。
二、訊據被告乙○○固坦承曾於上揭時間、地點繕打上揭內容之
    電子郵件，並利用網際網路傳送至臺北縣政府警察局中和分
    局所設之「署長信箱」，於本院準備程序時並為認罪之表示
    （見本院卷第15頁），惟於本院審理時改口否認有何誣告犯
    行，辯稱：伊發送電子郵件之目的，僅在反應事實，郵件內
    容都是聽別人說的，伊於事後才知道有些事不是真的，伊錯
    在沒有證據，且太魯莽，但沒有誣告的意思云云（見本院卷
    第78、79頁）。辯護人則為被告辯稱：被告係經警員丁○○
    、甲○○告知、提及或談論告訴人庚○○、辛○○有外遇、
    收賄等情事，因而以為有此事實，輕信傳說而生懷疑，始發
    送電子郵件給警政署長，絕非明知虛偽，並無誣告犯意；且
    被告傳送該電子郵件係為反應警察制度之不合理性，循內部
    管道表示意見，請求判明是非曲直，並無意圖使告訴人受刑
    事或懲戒處分之意，故電子郵件中沒有請求警政署長依法處
    分、處理、移送或相關文字，應不該當誣告罪之構成要件等
    語。經查：
（一）被告曾於上揭時間、地點繕打上揭內容之電子郵件，並利
      用網際網路傳送至臺北縣政府警察局中和分局所設之「署
      長信箱」乙節，為被告所供認不諱，且有電子郵件列印本
      1 份在卷可證（見偵卷第6 、7 頁）。觀諸該電子郵件之
      內容，具體指控告訴人庚○○與辛○○有外遇、庚○○曾
      向建築業者收取賄款100 萬元、辛○○曾幫庚○○收黑錢
      、庚○○曾至酒店宴飲並指示安平派出所女性工友前往陪
      酒等情，惟所指控之情節，均據告訴人庚○○、辛○○於
      警詢及偵訊時否認在卷，且被告自始至終未能提出任何憑
      據以供調查釐清，再參以證人己○○、戊○○、丙○○（
      均曾任職於安平派出所警員）於本院審理時之證述（見本
      院卷第55至70頁）及陳俊昌（曾任職於安平派出所警員）
      、尹素玲（曾任職於安平派出所工友）於偵訊時之證述（
      見偵卷第51至53頁），均與被告之指控內容顯有出入，堪
      認上開指控內容均屬虛偽不實。
（二）被告辯稱上開指控內容都是聽別人說的云云。查被告於警
      詢時先係拒絕交待其究係聽何人所說，嗣於本院審理時始
      供稱係因警員丁○○、甲○○二人之告知、提及或談論時
      得知；惟經辯護人聲請傳喚證人丁○○、甲○○到庭具結
      為證，渠二人均證稱未曾聽聞告訴人庚○○、辛○○有何
      感情問題或收黑錢情事，亦不曾與被告談論該等情事（見
      本院卷第72至76頁），所辯已難令人採信。況且，被告係
      通過基層警察特考分發之現職警員，曾在大學法律系就讀
      1 年半，此據被告供明無訛，顯具備相當之法律知識，而
      上開指控內容直指告訴人庚○○與辛○○涉犯貪瀆重罪，
      且有婚外情、在酒店宴飲等嚴重違法、失職行為，攸關至
      大，依被告之智識程度，豈有僅憑區區二人之片面說法，
      完全不予查證，即輕率相信之理？顯見被告出面指控，純
      係因於任職安平派出所期間，不滿當時所長即告訴人庚○○之管理，且庚○○嗣以被告工作表現不佳為由，建議將
      其調離安平派出所獲准，而對庚○○產生怨恨，始刻意所
      為之報復舉動。此由上開電子郵件所載「因為時有耳聞和
      親眼看見女主管（指告訴人庚○○）的惡行惡狀，因而打
      從心底裡鄙視她的人格（有外遇、收賄、苛薄、道德淪喪
      、陽奉陰違...） 」，已跡近漫罵，可窺一二；且所稱「
      時有耳聞」及「親眼看見」云云，最後竟推說僅得自於丁○○、甲○○二人之告知，此外別無任何跡證，是被告辯
      稱係輕信他人傳說而生懷疑云云，委不足採，其主觀上應
      已知悉所指控之內容均屬虛偽不實。
（三）被告繕打之電子郵件，其內容信誓旦旦，倘交由刑事偵查
      及懲戒機關處理，勢必波及告訴人庚○○等人遭受調查，
      致有受刑事及懲戒處分之可能。而被告具名將上開電子郵
      件利用網際網路傳送至臺北縣政府警察局中和分局所設之
      「署長信箱」，目的即在要求追究告訴人庚○○等人所涉
      之刑事及行政責任，此徵該電子郵件載有：「您覺得這個
      標題下的如何？～侯青天（指內政部警政署署長侯友宜）
      靖紀專案vs目無法紀、肆無忌彈（憚）女王（指告訴人庚○○）」等語甚灼，其有意圖使他人受刑事及懲戒處分之
      誣告犯意，昭然若揭。被告辯稱傳送該電子郵件之目的，
      僅為反應警察制度之不合理，並無意圖使告訴人受刑事或
      懲戒處分云云，亦不足取。
（四）綜上所述，本案事證已臻明確，被告之辯解洵屬畏罪卸責
      之詞，均不足採，其誣告犯行堪予認定，應依法論科。
三、核被告所為，係犯刑法第169 條第1 項之誣告罪。按誣告罪
    所保護之法益為國家之審判權及懲戒權，個人雖不免因誣告
    行為而受害，惟此乃國家進行不當審判或懲戒程序所發生之
    結果，與誣告行為不生直接關係；誣告人者雖有使人受刑事
    或懲戒處分之故意，但祇能就其誘起審判或懲戒程序之原因
    令負罪責，故以一書狀或以言詞同時誣告數人者，僅能成立
    一個誣告罪，無適用刑法第55條從一重處斷之餘地（最高法
    院95年台上字第29號判決意旨參照）。是被告以一誣告行為
    ，同時誣指告訴人庚○○、辛○○犯貪瀆罪及有違法、失職
    行為，應僅成立一罪。爰審酌被告身為警察，不知謹守分寸
    ，因對主管心生怨恨，貿然誣指他人犯罪及有違法、失職行
    為，非但有損警察威信，且使告訴人有受刑事追訴審判及懲
    戒之虞，惟念其前無犯罪科刑紀錄，素行非劣，有臺灣高等
    法院被告前案紀錄表可憑，兼衡其智識程度、犯罪之動機、
    目的、手段，及於本院審理之初坦承犯罪，惟嗣後飾詞卸責
    ，且迄未與告訴人成立和解等一切情狀，量處如主文所示之
    刑，以資懲儆。公訴人請求判處被告有期徒刑1 年6 月，本
    院認為過重，應以如主文所示之刑為適當。末查，本件被告
    犯罪時間係於96年4 月24日以前，合於中華民國九十六年罪
    犯減刑條例所定之減刑條件，爰依該條例規定減刑之。
四、公訴意旨另謂：被告乙○○除有誣告犯意外，同時基於意圖
    散布於眾之犯意，傳送內容有指摘足以損害告訴人庚○○、
    辛○○名譽之事之上開電子郵件，因認被告另涉刑法第310
    條第2 項之加重誹謗罪嫌云云。惟按，犯罪事實應依證據認
    定之，無證據不得認定犯罪事實；不能證明被告犯罪者，應
    諭知無罪之判決，刑事訴訟法第154 條第2 項、第301 條第
    1 項分別定有明文。又按刑法第310 條第2 項之加重誹謗罪
    ，係以散布文字於公眾，而指摘或傳述足以毀損他人名譽之
    事始可構成，此觀該條項之規定甚明。經查：本件被告僅有
    將上開電子郵件1 封傳送1 次至臺北縣政府警察局中和分局
    所設之「署長信箱」而已，不曾傳送給其他人，此據被告陳
    明在卷。被告傳送電子郵件至該信箱，僅相關承辦人員於處
    理時有閱覽之機會，顯非罹於公眾均得共見共聞之狀態。本
    件既查無證據足認被告有將上開電子郵件散布於公眾之情事
    ，則其行為自無成立加重誹謗罪之餘地。此外，公訴人未能
    舉證證明被告確有上開加重誹謗犯行，此部分不能證明被告
    犯罪，原應為無罪之判決，惟公訴人認與前揭論罪科刑部分
    有想像競合犯之裁判上一罪關係，爰不另為無罪之諭知，附
    此敘明。
據上論斷，應依刑事訴訟法第299 條第1 項前段，刑法第169 條
第1 項，中華民國九十六年罪犯減刑條例第2 條第1 項第3 款、
第7 條，判決如主文。
本案經檢察官謝岳龍到庭執行職務。
中　　華　　民　　國　　96　　年　　11　　月　　29　　日
                  刑事第十五庭　審判長法　官　陳鴻清
                                      法　官　張兆光
                                      法　官　朱嘉川
以上正本證明與原本無異。
如不服本判決，應於送達後10日內向本院提出上訴狀（應敘述具
體理由，並附繕本）。
                                      書記官　陳聖儒
中　　華　　民　　國　　96　　年　　12　　月　　18　　日
附錄本案論罪科刑法條全文：
中華民國刑法第169 條：
意圖他人受刑事或懲戒處分，向該管公務員誣告者，處7 年以下有
期徒刑。
意圖他人受刑事或懲戒處分，而偽造、變造證據，或使用偽造、變
造之證據者，亦同。
